臺灣彰化地方法院刑事判決　　　　　　　100年度訴字第850號
公　訴　人　臺灣彰化地方法院檢察署檢察官
被　　　告　林聰敏
上列被告因違反毒品危害防制條例案件，經檢察官提起公訴（10
0 年度偵字第3525號），本院合議庭裁定由受命法官獨任進行簡
式審判程序，茲判決如下：
    主  文
林聰敏（一）轉讓第一級毒品，累犯，處有期徒刑拾月；（二）
又轉讓第一級毒品，累犯，處有期徒刑拾月；（三）又轉讓第一
級毒品，累犯，處有期徒刑拾月；（四）共同轉讓第一級毒品，
累犯，處有期徒刑拾月，未扣案摩托羅拉廠牌手機（不含內裝之
0000000000號門號卡）沒收，如一部或全部不能沒收
時，應追徵其價額；（五）明知為禁藥而轉讓，累犯，處有期徒
刑捌月，未扣案摩托羅拉廠牌手機（不含內裝之0000000
000號門號卡）沒收。應執行有期徒刑參年陸月，沒收部分併
執行之。
    事  實
一、林聰敏前於民國94年間，因施用毒品案件，經本院於94年9
    月27日以94年度訴字第1113號判決判處有期徒刑8 月、5 月
    ，定應執行有期徒刑1年確定；又因施用毒品案件，經臺灣
    嘉義地方法院以95年度嘉簡字第743 號判決判處有期徒刑5
    月確定，上開案件接續執行，於96年2 月12日縮短刑期假釋
    出監，所餘期間付保護管束，於96年6 月5 日保護管束期滿
    ，假釋未經撤銷，視為執行完畢。
二、詎林聰敏仍不知悔改，明知海洛因、甲基安非他命分別係毒
    品危害防制條例第2 條第2 項第1 款、第2 款列管之第一級
    、第二級毒品，且明知甲基安非他命業經行政院衛生署公告
    列入禁藥管理，亦屬藥事法第22條第1項第1 款所定之禁藥
    ，任何人均不得非法持有、轉讓，竟為下列犯行：
（一）基於轉讓第一級毒品海洛因之犯意，於99年10月間某日，
      在其位於彰化縣彰化市○村路71巷18號住處，無償轉讓第
      一級毒品海洛因約0.03公克予林東賜施用。
（二）另起意基於轉讓第一級毒品海洛因之犯意，於99年11月9
      日晚間11時許，為答謝林明輝之前開車載其至陳秋彬位於
      臺中市○○區○○路611 號6 樓住處及返回其上開住處，
      乃無償轉讓第一級毒品海洛因約0.03公克予林明輝。
（三）另起意基於轉讓第一級毒品海洛因之犯意，於99年10月23
      日下午3 時59分22秒起至同日下午4 時29分27秒止，以其
      所使用之0000000000號電話與吳俊平所使用之0000000000
      號電話通話聯絡（電話中並未談到轉讓交付毒品之事），
      雙方相約在彰化縣彰化市○○路與彰興路交岔路口處之烤
      香腸攤位見面後，林聰敏即在吳俊平當面要求下，無償轉
      讓第一級毒品海洛因約0.03公克予吳俊平。
（四）另起意無償轉讓第一級毒品海洛因之犯意，於99年10月23
      日晚間10時17分起至同日晚間10時58分43秒止，以其所使
      用之0000000000號行動電話（該門號卡當時裝在未扣案之
      林聰敏所有之摩托羅拉廠牌手機內）與吳俊平所使用之00
      00000000號電話聯絡轉讓交付毒品事宜，雙方相約在林聰
      敏位於彰化縣彰化市○村路71巷18號住處附近某處見面，
      俟吳俊平抵達後，林聰敏乃指示與其具有共同轉讓第一級
      毒品海洛因犯意聯絡之真實姓名年籍不詳綽號「阿明」之
      成年男子將第一級毒品海洛因約0.05公克無償轉讓予吳俊
      平。
（五）另起意基於無償轉讓禁藥甲基安非他命（亦係第二級毒品
      ）之犯意，於99年10月23日下午6 時36分10秒起至同日下
      午6 時58分51秒止，以其使用之0000000000號行動電話（
      該門號卡當時裝在未扣案之林聰敏所有之摩托羅拉廠牌手
      機內）與吳俊平使用之0000000000號電話聯絡轉讓交付毒
      品事宜，雙方即相約在林聰敏位於彰化縣彰化市○村路71
      巷18號住處附近之公園見面，俟雙方抵達後，林聰敏乃無
      償轉讓約0.1至0.2公克之甲基安非他命予吳俊平。
（六）嗣因臺灣彰化地方法院檢察署檢察官偵辦吳俊平涉嫌販賣
      毒品案件（吳俊平業經本院以100 年度訴字第330 號判決
      判處應執行有期徒刑8 年確定），向本院聲請對吳俊平使
      用之0000000000號電話實施通訊監察，而循線查悉上情。
三、案經彰化縣警察局彰化分局報告臺灣彰化地方法院檢察署檢
    察官偵查起訴。
      理    由
一、按除被告所犯為死刑、無期徒刑、最輕本刑為3 年以上有期
    徒刑之罪或高等法院管轄第一審案件者外，於刑事訴訟法第
    273 條第1 項程序進行中，被告先就被訴事實為有罪之陳述
    時，審判長得告知被告簡式審判程序之旨，並聽取當事人、
    代理人、辯護人及輔佐人之意見後，裁定進行簡式審判程序
    ；除簡式審判程序、簡易程序及第376 條第1 款、第2 款所
    列之罪之案件外，第一審應行合議審判，刑事訴訟法第273
    條之1 第1 項、第284 條之1 分別定有明文。本案被告林聰
    敏所犯係死刑、無期徒刑、最輕本刑為3 年以上有期徒刑以
    外之罪，並於本院行準備程序時就被訴事實為有罪之陳述，
    經受命法官告知簡式審判程序之旨，並聽取其與公訴人之意
    見後，本院認無不得或不宜改依簡式審判程序進行之處，爰
    依上揭規定，裁定本案由受命法官獨任進行簡式審判程序，
    合先敘明。
二、上揭犯罪事實，業據被告林聰敏於偵查、本院準備程序及審
    理時均坦承不諱（見偵卷第78、168 頁及本院準備程序及審
    理筆錄），核與證人林東賜、林明輝、吳俊平於偵查具結證
    述之情節相符（見偵卷第115、102頁、第174至175頁），並
    有本院通訊監察書1紙、被告與證人吳俊平上開時間通話之
    通訊監察譯文1份在卷可稽（見偵字卷第150至151頁、第70
    至71頁），堪認被告自白與事實相符，被告上揭無償轉讓海
    洛因及無償轉讓禁藥之犯行，均事證明確，洵堪認定，應依
    法論科。
三、按海洛因、甲基安非他命為毒品危害防制條例第2 條第2 項
    第1 款、第2 款所列管之第一級、第二毒品，任何人不得非
    法持有、轉讓。又按甲基安非他命等成分屬安非他命類藥品
    ，業經行政院衛生署75年7 月11日衛署藥字第597627號公告
    ，為有效管理安非他命類藥品與其衍生物之冊類及其製劑，
    重申公告禁止使用，而認屬藥事法規之禁藥（即藥事法第22
    條第1 款所稱之「經中央衛生主管機關明令公告禁止製造、
    調劑、輸入、輸出、販賣或陳列之毒害藥品」）。再查藥事
    法第83條第1 項法定刑為7 年以下有期徒刑，得併科新臺幣
    5 百萬元以下罰金，較毒品危害防制條例第8 條第2 項之法
    定刑為重，藥事法第83條第1 項係於95年5 月30日修正公佈
    ，同年7 月1 日施行，為毒品危害防制條例之後法。毒品之
    範圍尚包括影響精神物質與其製品，而藥事之管理，亦非僅
    止於藥品之管理，又毒品未必係經公告之禁藥，禁藥亦未必
    為毒品，毒品危害防制條例與藥事法二者，並無必然之特別
    法與普通法關係，故除有轉讓之第二級毒品達毒品危害防制
    條例第8 條第6 項之一定數量，經依法加重後之法定刑較藥
    事法第83條第1 項之法定刑為重之情形外，因藥事法第83
    條第1 項為後法，且為重法，應優先適用藥事法處罰（臺灣
    高等法院暨所屬法院94年法律座談會刑事類提案第8 號結論
    ，最高法院96年度臺上字第3582號判決意旨參照）。本件被
    告如事實欄二、（五）所示轉讓之第二級毒品甲基安非他命
    數量僅約0.1至0.2公克，並未達上開毒品淨重已逾轉讓毒品
    加重其刑之數量標準第2條所定之淨重10公克標準，參照上
    開說明，被告此部分轉讓甲基安非他命之行為，自應適用藥
    事法第83條第1項之規定論罪。是核被告就事實欄二、
    （一）至（四）所為，均係犯毒品危害防制條例第8條第1項
    轉讓第一級毒品罪；就事實欄二、（五）所為，係犯藥事法
    第83條第1項轉讓禁藥罪。被告基於轉讓之目的而分別持有
    第一級毒品海洛因、禁藥甲基安非他命之低度行為，各應為
    轉讓之高度行為所吸收，均不另論罪。被告就事實欄二、
    （四）所示犯行，與綽號「阿明」之人有犯意聯絡及行為分
    擔，應論以共同正犯。被告所犯上開4次轉讓第一級毒品罪
    、1次轉讓禁藥罪，犯意各別，行為互殊，應分論併罰。
四、查被告前於94年間，因施用毒品案件，經本院於94年9 月27
    日以94年度訴字第1113號判決判處有期徒刑8 月、5 月，定
    應執行有期徒刑1 年確定；又因施用毒品案件，經臺灣嘉義
    地方法院以95年度嘉簡字第743 號判決判處有期徒刑5 月確
    定，上開案件接續執行，於96年2 月12日縮短刑期假釋出監
    ，所餘期間付保護管束，於96年6 月5 日保護管束期滿，假
    釋未經撤銷，視為執行完畢等情，有臺灣高等法院被告前案
    紀錄表附卷可憑，其於有期徒刑執行完畢後之5 年內，故意
    再犯本案有期徒刑以上之5 罪，為累犯，均應依刑法第47條
    第1項規定，各加重其刑。又被告就事實欄二、（一）至
    （四）所示之轉讓第一級毒品犯行，於偵查中及本院審理時
    均自白犯行，均應依毒品危害防制條例第17條第2項之規定
    ，各減輕其刑，且此部分同時有加重減輕之事由，各應依法
    先加後減之。
五、爰審酌被告明知施用海洛因、甲基安非他命容易成癮，濫行
    施用，非但對施用者身心造成傷害，而因其成癮性，常使施
    用者經濟地位發生實質改變而處於劣勢，容易造成家庭破裂
    戕害國力，為國家嚴格查禁之違禁物，仍不顧其轉讓對象可
    能面臨之困境，竟仍轉讓海洛因、甲基安非他命予他人，危
    害他人及社會匪淺，暨考量其犯罪動機、手段、目的、智識
    程度、生活狀況及考量被告犯後態度、於偵審中承認犯行等
    一切情狀，分別量處如主文所示之刑，並定其應執行之刑。
六、沒收：
（一）未扣案摩托羅拉廠牌手機1 支（不含0000000000號門號卡
      ）：係被告所有，此據被告供述在卷（見本院審理筆錄第
      4頁），且其為事實欄二、（四）（五）所示轉讓海洛因
      、甲基非他命時，有以該支手機（當時內裝0000000000
      號門號卡）與證人吳俊平聯繫轉讓交付毒品、禁藥事宜，
      有前揭通訊監察譯文可參（見偵卷第70至71頁）在卷可參
      ，乃供被告犯事實欄二、（四）（五）所示犯行之物，就
      被告所犯事實欄二、（四）轉讓第一級毒品罪部分，應依
      毒品危害防制條例第19條第1項規定，宣告沒收該支手機
      ，如全部或一部不能沒收時，應追徵其價額（參照最高法
      院99年第5次刑事庭會議決議）；就被告所犯事實欄二、
      （五）轉讓禁藥部分，應依刑法第38條第1項第2款，宣告
      沒收該支手機（最高法院99年度台上字第6761號判決意旨
      參照）。至被告為事實欄二、（一）至（三）所示轉讓海
      洛因犯行時，並無證據顯示有以上開手機與證人林東賜、
      林明輝、吳俊平聯繫談及轉讓交付毒品事宜，是爰就被告
      該等部分犯行，不予宣告沒收上開手機。
（二）0000000000號門號卡：查無證據顯示為被告所有，被告亦
      稱不確定是否為其所有（見本院審理筆錄第4 頁），是爰
      不予宣告沒收。
七、至公訴意旨以被告有多次轉讓毒品之犯行，顯有犯罪習性，
    請求宣告令被告入勞動場所強制工作乙節，固非無見。惟按
    有犯罪之習慣或因遊蕩或懶惰成習而犯罪者，於刑之執行前
    ，令入勞動場所，強制工作，刑法第90條第1 項固有明文。
    然保安處分係針對受處分人將來之危險性所為之處置，以達
    教化、治療之目的，為刑罰之補充制度。我國現行刑法採刑
    罰與保安處分雙軌制，係在維持行為責任之刑罰原則下，為
    協助行為人再社會化之功能，以及改善行為人潛在之危險性
    格，期能達成根治犯罪原因、預防犯罪之特別目的。是保安
    處分中之強制工作，旨在對欠缺正確工作觀念或無正常工作
    因而習慣犯罪者，強制其從事勞動，學習一技之長及正確之
    謀生觀念，使其日後重返社會，能適應社會生活。刑法第90
    條第1 項規定對於「有犯罪之習慣或因遊蕩或懶惰成習而犯
    罪者」之宣付強制工作處分，即係本於保安處分應受比例原
    則之規範，使保安處分之宣告，與行為人所為行為之嚴重性
    、行為人所表現之危險性及對於行為人未來行為之期待性相
    當之意旨而制定，由法院視行為人之危險性格，決定應否令
    入勞動處所強制工作，以達預防之目的（司法院大法官釋字
    第471 號、第528 號解釋理由參照）。被告雖於本案共計4
    次轉讓海洛因、1次轉讓禁藥之犯行，然刑法上所謂之習慣
    犯，必須有具體之事實，足資證明行為人有犯罪之惡習及慣
    行，且有犯罪習慣者係指對於犯罪已為日常之惰性行為，習
    慣犯係視犯罪為一種習性。查細核被告之前案紀錄表，其於
    本案犯行前，除因施用毒品案件經法院判刑外，僅有1次贓
    物案件經法院判刑之前科，有前揭卷附臺灣高等法院被告前
    案紀錄表可參，尚難認其有犯罪習慣，且公訴人復未舉出相
    當證據足資證明被告係因欠缺正確工作觀念或因無正常工作
    而犯罪；況改正被告犯罪之有效方法，應於提供其適當之更
    生保護、就業機會及社會扶助等，並非僅有執行強制工作之
    保安處分一途，且強制工作之保安處分係就被告人身自由之
    長期且嚴格之限制，自應從嚴認定之，是本院依上揭規定與
    說明，綜合上情及考量被告所犯本案各罪之嚴重性、所表現
    之危險性及對於未來行為之期待性，依憲法比例原則之規範
    ，認對被告量處如主文欄所示之刑及定應執行之刑，已與其
    犯行之處罰相當，並足收懲儆之效，尚無諭知於刑之執行前
    令被告入勞動場所強制工作之必要，併予敘明。
據上論斷，應依刑事訴訟法第273 條之1 第1 項、第299 條第1
項前段，毒品危害防制條例第8 條第1 項、第17條第2 項、第19
條第1 項，藥事法第83條第1 項，刑法第11條、第28條、第38條
第1項第2款、第47條第1 項，判決如主文。
本案經檢察官施教文到庭執行職務。
中    華    民    國    100     年    8     月    18  日
                  刑事第二庭     法  官     吳芙如
以上正本證明與原本無異。
如不服本判決應於收受判決後10日內向本院提出上訴書狀，並
應敘述具體理由。其未敘述上訴理由者，應於上訴期間屆滿後
20日內向本院補提理由書(均須按他造當事人之人數附繕本)
「切勿逕送上級法院」。
中    華    民    國   100    年    8     月    18    日
                                    書記官  林明俊
毒品危害防制條例第8條
轉讓第一級毒品者，處 1 年以上 7 年以下有期徒刑，得併科新
臺幣 1 百萬元以下罰金。
轉讓第二級毒品者，處 6 月以上 5 年以下有期徒刑，得併科新
臺幣 70 萬元以下罰金。
轉讓第三級毒品者，處 3 年以下有期徒刑，得併科新臺幣 30
萬元以下罰金。
轉讓第四級毒品者，處 1 年以下有期徒刑，得併科新臺幣 10
萬元以下罰金。
前四項之未遂犯罰之。
轉讓毒品達一定數量者，加重其刑至二分之一，其標準由行政院
定之。
藥事法第83條
明知為偽藥或禁藥，而販賣、供應、調劑、運送、寄藏、牙保、
轉讓或意圖販賣而陳列者，處 7 年以下有期徒刑，得併科新臺
幣 5 百萬元以下罰金。
犯前項之罪，因而致人於死者，處 7 年以上有期徒刑，致重傷
者，處 3 年以上 12 年以下有期徒刑。
因過失犯第 1 項之罪者，處 2 年以下有期徒刑、拘役或科新臺
幣 30 萬元以下罰金。
第 1 項之未遂犯罰之。